臺灣花蓮地方法院刑事裁定　　　　　　　　　　　　　　九十三年度聲判字第九號
　　聲　請　人
　　即 告訴 人　乙○○
　　　　　　　　丁○○
　　右二人共同
　　代　理　人　李文平律師
　　被　　　告　甲○○
　　　　　　　　丙○○
右列聲請人即告訴人等因被告等詐欺案件，不服臺灣高等法院花蓮分院檢察署檢察長
駁回再議之處分（九十三年度上聲議字第一０八號），聲請交付審判，本院裁定如左
：
    主    文
聲請駁回。
    理    由
一、按告訴人不服上級法院檢察署檢察長或檢察總長認再議為無理由而駁回之處分者
    ，得於接受處分書後十日內委任律師提出理由狀，向該管第一審法院聲請交付審
    判。法院認為交付審判之聲請不合法或無理由者，應駁回之。刑事訴訟法第二百
    五十八條之一、第二百五十八條之三第二項前段，分別定有明文。
二、本件聲請人丁○○、乙○○以：聲請人即告訴人丁○○曾於民國八十六年間向聲
    請人即告訴人乙○○借款新臺幣（下同）四百萬元，丁○○再轉借予被告甲○○
    ，嗣後被告甲○○償還一百五十萬元，聲請人丁○○及乙○○向被告甲○○講明
    ，該二百五十萬元，直接償還花蓮市第二信用合作社（下稱花蓮二信），以償還
    告訴人乙○○在該合作社之借款。被告甲○○於八十六年一月四日與許賜川打電
    話到聲請人謝用鐘之僑居地紐西蘭，告知已將此二百五十萬元償還予花蓮二信。
    被告劉桂祐則於八十六年一月八日與許賜川打電話到聲請人丁○○之僑居地紐西
    蘭，告知聲請人要從農會帳戶提款借予劉桂祐。嗣聲請人返回臺灣，方才發現被
    告甲○○並未將上開二百五十萬元償還予花蓮二信，而係經由許賜川（另經臺灣
    花蓮地方法院檢察署〈下稱花蓮地檢署〉檢察官簽結，因與花蓮地檢署八十九年
    度偵字第九九二號案件之犯罪事實相同，為同一案件，業經花蓮地檢署檢察官不
    起訴處分確定，此有該不起訴處分書及臺灣高等法院花蓮分院檢察署八十九年度
    議字第一六四號處分書在卷可參）轉借予案外人徐享明，並將抵押權設定予許賜
    川之配偶吳鳳嬌，而認被告甲○○與丙○○涉有共同詐欺罪嫌，向臺灣花蓮地方
    法院檢察署檢察官提出告訴，經該檢察署檢察官為不起訴處分後，聲請人不服，
    聲請再議亦經臺灣高等法院花蓮分院檢察署檢察長以再議為無理由而於九十三年
    七月十五日以九十三年度上聲議字第一０八號處分書予以駁回再議，並均於九十
    三年七月二十六日由聲請人收受，聲請人於九十三年八月四日委任律師以聲請交
    付審判狀向本院聲請交付審判等情，此有上開不起訴處分、處分書、送達回證及
    本院收文戳章各乙份在卷可稽，是本件聲請尚未於前開規定十日之不變期間，程
    序上並無不合，合先敘明。
三、聲請交付審判意旨略以：被告許賜川及甲○○稱款項借給被告丙○○，並提出許
    賜川親筆載明：「借款人丙○○，抵押物：德安花蓮大樓一樓，總抵押１５３０
    萬（借２５０萬）期３個月，利息付２個月」而設定抵押物之他項權利證明書，
    且提出丙○○支付之利息，許賜川並聲稱丙○○將錢取走時，曾開立三個月後到
    期之本票乙紙交予許賜川，許賜川並將該本票交予告訴人，然被告甲○○及許賜
    川竟於本案時改稱當初借款人為徐享明，顯有嚴重矛盾；又被告稱徐享明為借款
    人，且徐享明之妻牛桂美有以吳鳳嬌設定最高限額抵押一千五百三十萬元抵押權
    二分之一，惟該系爭抵押標的物早有台灣中小企業銀行股份有限公司為第一順位
    最高限額一千五百萬元之抵押權，且第二順位抵押權人亦非單純吳鳳嬌一人，而
    係另一訴外人游芙蓉與吳鳳嬌各有一千五百萬元抵押權二分之一，告訴人對於房
    地產價格知之甚詳，這樣之設定毫無實益，告訴人不可能在此情形下受借錢給完
    全不認識之徐享明；另許賜川於另案陳稱：於八十六年一月五日，其依告訴人之
    委託將設定抵押標的之謄本送給花蓮二信黃經理審核，當日三次拜訪黃經理，二
    次未遇，一次黃經理業務繁忙未能接洽云云，但八十六年一月五日係星期日，故
    其所言不實；再者，原不起訴處分書認定丁○○收取徐享明支付之利息云云，實
    係丙○○透過許賜川表示要貸款，但告訴人不同意，待告訴人回國，許賜川聲稱
    已將款項借給丙○○，並交付丙○○開立之支票，並保證會負責將錢與利息歸還
    ，是告訴人係收下丙○○開立之支票而非徐享明之利息，而證人謝文森證稱：丁
    ○○是金主兼介紹人，所以有拿到百分之三的佣金等語，實係指賴光年的案子，
    而與本案無關，且被告甲○○返還告訴人之二百五十萬元支票之領款人係訴外人
    徐榮德，於偵查中，聲請人一再聲請傳訊證人徐榮德查明系爭款項，然檢察官卻
    未傳訊，僅稱：本署經傳喚證人徐榮德應訊，證稱僅係代客戶領出現金，查無被
    告許賜川違約擅將上開款項，放款予案外人之新證據云云，惟就該代領客戶究係
    是誰？與徐享明有無關係，均未予查明，故請求傳訊丙○○及許賜川就許賜川上
    開載明借款之情形查明，以及傳訊證人徐榮德證明該支票兌領情狀，並調閱本院
    八十八年度字第一六號刑事卷宗。故認原檢察官就上開疑點未予詳查，聲請法院
    能諭知交付審判，以維告訴人權益等語。
四、按刑事訴訟法第二百五十八條之一規定聲請人得向法院聲請交付審判，係對於「
    檢察官不起訴或緩起訴裁量權」制衡之一種外部監督機制，法院僅就檢察官所為
    不起訴或緩起訴之處分是否正確加以審查，以防止檢察機關濫權，依此立法精神
    ，交付審判審查之範圍不得逾越原告訴之界限，且同法第二百五十八條第三項規
    定法院審查聲請交付審判案件時「得為必要之調查」，其調查證據之範圍，自應
    以偵查中曾顯現之證據為限；而同法第二百六十條對於不起訴處分已確定或緩起
    訴處分期滿未經撤銷者得再行起訴之規定，其立法理由說明該條所謂不起訴處分
    已確定者，包括「聲請法院交付審判復經駁回者」之情形在內，是前述「得為必
    要之調查」，其調查證據範圍，更應以偵查中曾顯現之證據為限，不得就聲請人
    新提出之證據再為調查，亦不得蒐集偵查卷以外之證據，否則，將與刑事訴訟法
    第二百六十條之再行起訴規定，混淆不清，亦將使法院僭越檢察官之職權，而有
    回復「糾問制度」之虞；且法院裁定交付審判，即如同檢察官提起公訴使案件進
    入審判程序，是法院裁定交付審判之前提，必須偵查卷內所存證據已符合刑事訴
    訟法第二百五十一條第一項規定「足認被告有犯罪嫌疑」而檢察官應提起公訴之
    情形，亦即該案件已經跨越起訴門檻，否則，縱或法院對於檢察官所認定之基礎
    事實有不同之判斷，但如該案件仍須另行蒐證偵查始能判斷應否交付審判者，因
    交付審判審查制度並無如同再議救濟制度得為發回原檢察官續行偵查之設計，法
    院仍應依同法第二百五十八條之三第二項前段之規定，以聲請無理由而裁定駁回
    。
五、本院查：
（一）告訴人同意由許賜川將被告甲○○所償還之二百五十萬元，再借款予徐享明，
      並且收取利息及佣金等情，有下列證據證明：
１、聲請人丁○○於法院自承：二百五十萬元的本金三分利算，一個月七萬五千元，
    自八十六年一月間起，有收到徐享明支付每月七萬五千元利息，至同年八月中旬
    即半個月三萬七千五百元的利息；徐享明有給許賜川十五萬，許賜川有給我二萬
    五千元分紅，是八十六年一月底拿到的；又於八十六年八月二十二日在徐享明週
    轉不靈停付利息時，與徐享明一起去協調；因我有去處理這事，所以我有拿到百
    分之三之佣金；談利息展期之事，丙○○、謝文森、許賜川均有去等語（詳見本
    院八十八年度自第一六號丁○○自訴許賜川詐欺案件刑事卷宗第十、四十七反面
    、六十六、八十五頁）。
２、證人謝文森證稱：丁○○是金主兼介紹人，所以她有拿佣金，金額的百分之三，
    至於金主可以兼介紹人只要雙方同意即可等語（詳見本院上開自訴案件第三十四
    頁反面）。
３、證人徐享明證稱：當初是我太太在處理，我不清楚，八十六年年底許賜川、丁○
    ○、丙○○有到我家商談錢如何還；在八十六年九月，三分利息均有繳，利息均
    透過許賜川；我有在電話中告訴丁○○，銀行已設定第一胎，及設定多少；我在
    八十六年一月份才與丁○○講電話；之前不認識丁○○等語（詳見花蓮地檢署八
    十七年度偵字第二九八一號丁○○告訴許賜川詐欺案件偵查卷宗〈下稱八七偵二
    九八一號〉第八十七頁）。
４、證人林炳宏於法院證述：八十六年一月間，丙○○和我是汽車商的同事，原本徐
    享明跟丙○○借了五百萬元，徐是要還丙○○二百五十萬元，所以我告訴丙○○
    可以找我姐夫許賜川，後來事成之後，許賜川說我可以分到三分之一二萬五千元
    等語（詳見上開自訴卷宗第六十六頁）。
５、同案被告許賜川供稱：謝月終於一月初在國外打電話給我，叫我向甲○○收錢，
    翁某才打電話給我，後來丁○○打電話給我叫我將錢存入農會，她十餘天才回來
    ；丁○○在電話中有說，如有人要借錢，可將這二百五十萬元再借給別人；我於
    一月四日下午告訴她，並經丁○○同意，徐享明是債務人要借錢，他本來要跟劉
    佳佑借五百萬元，劉佳佑不夠，才又轉向我借二百五十萬元，利息三分；抵押權
    設定給吳鳳嬌亦係受丁○○之託，丁○○長年旅居國外，放款之事大多由其處理
    ；伊於八十六年一月四日告訴丁○○，並經其同意，將該筆現金再借予徐享明；
    本件借款事實上丁○○、我及林炳宏都是中間介紹人，每人分二萬五千元的佣金
    ，徐享明有各付二萬五千元的佣金；嗣於八十六年九月間，因徐享明經濟狀況不
    佳，無法如期繳納利息，丁○○同意降息展期；於八月二十二日我、徐享明、丁
    ○○、謝文森及丙○○五人在場談，後來改成一分半，只有口頭協調，沒有書面
    等語（詳見八七偵二九八一號第六十七頁、八十七頁反面、上開自訴卷宗第十至
    十一、四十七至四十八、六十五至六十七頁）。
６、被告丙○○證稱：幫徐享明介紹金主，於八十六年一月間，在許賜川家中，剛好
    丁○○與許賜川通電話，我有接聽，謝女有問我不動產設定於何處，及貸款金額
    多少、及利息之事，她說其他的事交由許賜川審核即可，我和謝女講完後，就將
    電話交給許賜川聽，她們有談及債權人要用何人，我聽的結果，本來要用一個我
    不認識的人，後來討論結果就由許賜川的太太作債權人，許賜川的太太本來不太
    願意等語（詳見八七偵二九八一號第八十五頁反面至八十六頁以下）。
７、被告甲○○證稱：丁○○是金主，她在回美國之前有交代我將款項交予許賜川（
    謝女表哥）；我要將錢（即期支票）二百五十萬元交予許賜川時，我有打電話到
    美國求證可不可以將錢交給許賜川，後來才把錢交給許賜川；我有向丁○○借錢
    ，我錢全部還給她了，她要出國前錢可以給她表哥收，我已全部還清，她才可能
    塗銷設定等語（詳見花蓮地檢署八十九年度偵字第九九二號丁○○告訴許賜川詐
    欺案件偵查卷第五十三頁反面、八十九年度偵字第二八二九號偵查卷丁○○告訴
    許賜川、甲○○、劉佳祐詐欺案件偵查卷第八十八頁）。
８、綜上所述，聲請人已自承有收到徐享明之利息及佣金，並且有與徐享明商討展期
    事宜，核與證人徐享明、林炳宏及同案被告許賜川之證述及被告甲○○、丙○○
    之供述情節相符，且被告甲○○及丙○○之供述前後一致，且並無互相矛盾情狀
    ，此外，徐享明就上開借款有提出其妻牛桂美位於花蓮縣花蓮市○○段一二四０
    地號土地作為擔保，亦有它項權利證明書乙紙在卷可稽。是上開事實，事證明確
    ，堪以認定，而聲請人空言否認，並謂被告甲○○、丙○○前後就此供述不一云
    云，即屬無據。
（二）依前所述，本件借款以前揭土地設定抵押權予吳鳳嬌，亦經聲請人丁○○同意
      ，況且聲請人丁○○自承：許賜川經手放款只有一次，所以請黃仁宏及賴光年
      鑑價以僅一次等語明確（詳見八九偵九九二號第五十四頁），核與許賜川供稱
      ：以往只有一次放款請黃仁宏及賴光年鑑定抵押品等語（詳見同卷第四十九頁
      ）相符，則本件許賜川受聲請人丁○○之委託處理本件借款，因徐享明所提供
      之不動產擔保，因設定多筆抵押權而無清償價值，僅係聲請人丁○○於評估風
      險時有誤或有過失，則聲請人稱：本案借款之設定抵押情狀顯與常情不符，而
      認渠等有詐欺云云，殊難逕予採信。
（三）況且聲請人稱：八十六年一月五日係星期五，被告許賜川稱未遇黃經理云云，
      所言不實等語，縱使認為許賜川上開陳述不實，然仍無法遽以認定渠等有意圖
      為自己不法所有之意圖。另依常情觀之，支票係流通之有價證券，持票人與發
      票人間並不一定須有法律上之直接關係，故被告甲○○所交付之支票究係由人
      兌領，並無礙於上開借款事實之認定，故本院認並無傳訊徐榮德證明該支票與
      徐享明有何關係之必要。
（四）至聲請人向花蓮地檢署提出告訴認被告丙○○另涉犯偽證罪嫌部分，業經花蓮
      地檢署檢察官以九十三年度偵緝字第一七號不起訴處分確定，因偽證罪所侵害
      者係國家法益，聲請人並非該犯罪之直接被害人，其所提之告訴，核其性質係
      屬告發，其對於原不起訴處分，自不得再議，則聲請人就該部分聲請再議即於
      法不合，業經臺灣高等法院花蓮分院檢察署以九十三年七月二十日花分檢吉紀
      愛字第一六二六號函予以駁回在案，則聲請人自不得就此駁回再議之部分聲請
      交付審判，附此敘明。
六、綜上所述，本件交付審判之聲請為無理由，核諸前揭說明，自應將其聲請駁回。
七、依刑事訴訟法第二百五十八條之三第二項前段，裁定如主文。
中      華      民      國      九十四      年    一    月    三十一    日
                                臺灣花蓮地方法院刑事第三庭
                                    審判長法  官    鄭培麗
                                          法  官    陳雅敏
                                          法  官    饒金鳳
右正本證明與原本無異。
本件不得抗告。
                                      法院書記官
中      華      民      國      九十四      年    一    月    三十一    日
